臺灣彰化地方法院刑事判決　　　　　　　100年度訴字第217號
公　訴　人　臺灣彰化地方法院檢察署檢察官
被　　　告　黃能銓
上列被告因違反毒品危害防制條例，經檢察官提起公訴（100年
度毒偵字第12號），被告於準備程序就被訴事實，為有罪陳述，
本院合議庭裁定由受命法官以簡式審判程序審理，判決如下:
    主  文
黃能銓施用第一級毒品，累犯，處有期徒刑壹年參月，扣案第一
級毒品海洛因柒包（驗餘淨重壹點柒參公克、純度百分之貳柒點
捌柒、純質淨重零點肆玖公克）、第二級毒品安非他命壹包（毛
重零點肆貳公克），均沒收銷燬之；扣案注射針筒壹支、塑膠鏟
管貳支、空包裝（總重壹點玖壹公克），均沒收。
    犯罪事實
一、黃能銓前於民國88年間，因毒品危害防制條例施用第一級毒
    品案件，經本院裁定送觀察勒戒後，認有繼續施用傾向，再
    經本院以88年度毒聲字第1530號裁定入戒治處所施以強制戒
    治，嗣經本院裁定停止戒治付保護管束，於89年4月14日保
    護管束期滿強制戒治執行完畢，經臺灣彰化地方法院檢察署
    檢察官以89年度戒毒偵字第443號為不起訴處分確定（初犯
    ），又於強制戒治執行完畢後5年內之91年3月至8月間，及9
    1年12月間，再因施用第一、二級毒品案，分別經追訴處罰
    後，於92年7月8日經臺灣高等法院臺中分院以92年上訴字第
    902號判處有期徒刑11月確定，及本院於92年9月1日以92年
    易字第729號判處有期徒刑5月確定（二犯、三犯）。嗣黃能
    銓又因違反毒品危害防制條例案，於95年6月21日經本院以9
    5年訴字第357號判決判處有期徒刑1年確定（第1案）；嗣再
    因違反毒品危害防制條例案，於96年4月20日經本院以95年
    度訴字第2103號判處有期徒刑1刑1年2月確定（第2案），上
    揭第1、2案，再分別減刑為有期徒刑6月、7月，並接續執行
    ，於97年1月31日縮刑期滿執行完畢。乃黃能銓猶不知悔改
    ，復基於施用第一級毒品海洛因及第二級毒品甲基安非他命
    之犯意，於99年11月16日上午7、8時許，在其位於彰化縣福
    興鄉○○村○○路20號之2住處內，以將第一級毒品海洛因
    及第二級毒品甲基安非他命混合後摻水，再加入針筒內，以
    注射之方式，同時施用第一級毒品海洛因及第二級毒品甲基
    安非他命1次。嗣於99年11月16日下午4時45分許，為警持本
    院核發之搜索票至上開住處內搜索，當場扣得其所有施用後
    所餘第一級毒品海洛因7包（驗餘淨重1.73公克、純度27.8%
    、純質淨重0.49公克、空包裝總重1.91公克）、第二級毒品
    甲基安非他命1包（毛重0.42公克），及其所有供施用第一
    、二級毒品使用之注射針筒1支及塑膠鏟管2支，並採其尿液
    送驗，結果呈安非他命、甲基安非他命、可待因及嗎啡陽性
    反應，始悉上情。
二、案經彰化縣警察局鹿港分局報告臺灣彰化地方法院檢察署檢
    察官偵查起訴。
    理  由
一、被告黃能銓於本院準備程序中，就上揭犯罪事實均為有罪之
    陳述，且所犯係死刑、無期徒刑、最輕本刑為3年以上有期
    徒刑以外之罪，經本院合議庭依刑事訴訟法第273條之1第1
    項之規定，裁定由受命法官1人獨任進行簡式審判程序，先
    予敘明。
二、上開犯罪事實，迭據被告黃能銓於檢察官偵查中，及本院準
    備程序與審理時自白不諱，經警採集被告尿液送驗，復呈甲
    基安非他命、可待因及嗎啡陽性反應，有彰化縣警察局鹿港
    分局委託檢驗尿液代號與真實姓名對照認證單、詮昕科技股
    份有限公司濫用藥物尿液檢驗報告、彰化縣警察局鹿港分局
    查獲涉嫌違反毒品危害防制條例之毒品初步檢驗報告單、法
    務部調查局99年12月13日調科壹字第09923027540號鑑定書
    附卷足稽，此外，復有如犯罪事實欄之物扣案足稽，被告自
    白與事實相符，得作為不利被告認定依據，事證明確，應依
    法論科。
三、按毒品危害防制條例於92年7月9日修正公布，自93年1月9日
    施行，其中第20條、第23條將施用毒品之刑事處遇程序，區
    分為「初犯」及「5年內再犯」、「5年後再犯」。依其立法
    理由之說明：「初犯」，經觀察勒戒或強制戒治後，應為不
    起訴處分或不付審理之裁定；經觀察勒戒或強制戒治執行完
    畢釋放後，「5年內再犯」者，因其再犯率甚高，原實施之
    觀察勒戒及強制戒治既已無法收其實效，爰依法追訴或裁定
    交付審理。至於經觀察勒戒或強制戒治執行完畢釋放後，「
    5年後再犯」者，前所實施之觀察勒戒或強制戒治已足以遮
    斷其施用毒品之毒癮，為期自新及協助其斷除毒癮，仍適用
    「初犯」規定，先經觀察勒戒或強制戒治之程序。從而依修
    正後之規定，僅限於「初犯」及「5年後再犯」二種情形，
    始應先經觀察勒戒或強制戒治程序。倘被告於5年內已再犯
    ，經依法追訴處罰，縱其第3次（或第3次以上）再度施用毒
    品之時間，在初犯經觀察勒戒或強制戒治執行完畢釋放5年
    以後，已不合於「5年後再犯」之規定，且因已於「5年內再
    犯」，顯見其再犯率甚高，原實施觀察、勒戒或強制戒治，
    已無法收其實效，即應依該條例第10條處罰（最高法院95年
    度第7次刑事庭會議決議參照）。查本件被告前於88年間，
    因毒品危害防制條例施用第一級毒品案件，經本院裁定送觀
    察勒戒後，認有繼續施用傾向，再經本院以88年度毒聲字第
    1530號裁定入戒治處所強制戒治，嗣經本院裁定停止戒治付
    保護管束，於89年4月14日保護管束期滿強制戒治執行完畢
    ，經臺灣彰化地方法院檢察署檢察官以89年度戒毒偵字第44
    3號為不起訴處分確定（初犯），又於強制戒治執行完畢釋
    放後5年內之91年3月至8月間，及91年12月間，再因施用第
    一、二級毒品案，分別經追訴處罰後，於92年7月8日經臺灣
    高等法院臺中分院以92年上訴字第902號判處有期徒刑11月
    確定，及本院於92年9月1日以92年易字第729號判處有期徒
    刑5月確定（二犯、三犯）等情，有臺灣彰化地方法院89年
    度戒毒偵字第443號不起訴處分書、臺灣高等法院臺中分院
    92 年度上訴字第902號、本院92年度易字第729號判決及臺
    灣高等法院被告前案紀錄表在卷可稽，顯見被告並非於初次
    觀察、勒戒、強制戒治執行完畢後5年內均無任何施用毒品
    之犯行，且其既已於初次觀察、勒戒、強制戒治執行完畢5
    年內，再犯施用毒品之罪，經追訴處罰判處罪刑，其已符合
    毒品危害防制條例第23條第2項所定之追訴要件，揆諸前開
    毒品危害防制條例條文及說明，被告所為本件施用毒品罪，
    即無「5年後再犯」規定之適用，自毋須再重新施予觀察、
    勒戒或強制戒制之處遇程序，而應直接訴追處罰。
四、核被告黃能銓所為，係犯毒品危害防制條例第10條第1項、
    第2項之施用第一級、第二級毒品罪。被告為供施用而持有
    各該毒品之低度行為，應各為其施用之高度行為所吸收，均
    不另論罪。被告同時施用第一、二級毒品之犯行，係一行為
    觸犯數罪名之想像競合犯，為裁判上一罪之關係，應依刑法
    第55條之規定，從一重之施用第一級毒品罪論處。被告黃能
    銓因違反毒品危害防制條例案，於95年6月21日經本院以95
    年訴字第357號判決判處有期徒刑1年確定（第1案）；嗣再
    因違反毒品危害防制條例案，於96年4月20日經本院以95年
    度訴字第2103號判處有期徒刑1刑1年2月確定（第2案），上
    揭第1、2案，再分別減刑為有期徒刑6月、7月，並接續執行
    ，於97年1月31日縮刑期滿執行完畢之事實，有臺灣高等法
    院被告前案紀錄表在卷可稽，被告前受有期徒刑之執行完畢
    後，5年以內故意再犯有期徒刑以上之罪，為累犯，應依刑
    法第47條第1項之規定，加重其刑。爰審酌被告前因毒品危
    害防制條例案經送觀察、勒戒、強制戒治及判處罪刑，仍未
    知警惕，再犯本案之罪，足見其雖經觀察、勒戒及強制戒治
    等治療程序，仍未徹底戒除惡習遠離毒害，顯未能善體國家
    設置觀察、勒戒及戒治機構機構，協助毒品施用者戒除毒害
    之良法美意，惟念及施用毒品本質上係戕害自身健康之行為
    ，尚未嚴重破壞社會秩序或侵害他人權益，暨其犯罪之動機
    、目的、所生危害及犯罪後坦承犯行，犯後態度良好，惟因
    被告構成累犯事實之施用第一級毒品案，前經本院以95年訴
    字第2103號判處有期徒刑1年2月，而本次被告則係同時施用
    第一、二級毒品，實不宜越判越輕，以免刑罰失衡等一切情
    狀，而量處如主文所示之刑，以資儆懲。
五、扣案之第一級毒品海洛因7包（驗餘淨重1.73公克、純度27.
    8%、純質淨重0.49公克）、第二級毒品甲基安非他命1包（
    毛重0.42公克），均係被告所有，且為被告於本案上揭時地
    施用第一、二級毒品後所剩餘，爰依毒品危害防制條例第18
    條第1項前段規定，宣告沒收銷燬之。另扣案之注射針筒1支
    及塑膠鏟管2支，則係被告所有，供其本件施用第一、二級
    毒品所用之工具；而扣案空包裝（總重1.91公克）係用於包
    裹纏繞毒品海洛因，防止毒品漏逸、潮濕，以便於攜帶施用
    ，既經鑑定機關就之與海洛因分別鑑析其重量，有上開法務
    部調查局鑑定通知書可憑，與毒品並無不可析離之關係，以
    之包裝海洛因，為被告所有供施用毒品所用之物，亦據被告
    自承在卷，爰依刑法第38條第1項第2款，宣告沒收之。
據上論斷，應依刑事訴訟法第273條之1第1項、第299條第1項前
段，毒品危害防制條例第10條第1項、第2項、第18條第1項前段
，刑法第11條、第55條、第47條第1項、第38條第1項第2款，判
決如主文。
本案經檢察官施教文到庭執行職務。
中    華    民    國    100   年     3   月     11   日
                       刑事第四庭    法  官  陳義忠
以上正本證明與原本無異。
如不服本判決應於收受判決後10日內，向本院提出上訴書狀，並
應敘述具體理由;其未敘述上訴理由者，應於上訴期間屆滿後20
日內向本院補提理由書（均須按他造當事人之人數附繕本）「切
勿逕送上級法院」。
中    華    民    國   100    年    3     月    11    日
                                    書記官  吳曉玟
毒品危害防制條例第10條
施用第一級毒品者，處6月以上5年以下有期徒刑。
施用第二級毒品者，處3年以下有期徒刑。